臺灣臺東地方法院刑事判決　　　　　　　　　　　　　　　九十四年度訴字第五號
　　公　訴　人　臺灣臺東地方法院檢察署檢察官
　　被　　　告　乙○○
　　指定辯護人　本院公設辯護人　甲○○
右列被告因強盜案件，經檢察官提起公訴（九十三年度偵字第二八０六號），本院判
決如左：
    主  文
乙○○攜帶兇器竊盜未遂，因脫免逮捕，而當場施以強暴，處有期徒刑肆年陸月。扣
案螺絲起子壹把沒收。
    事  實
一、乙○○意圖為自己不法之所有，於民國九十三年十一月二十七日下午二時三十分
    許（起訴書誤載為下午四時許），攜帶客觀上足對人之生命、身體、安全構成威
    脅，具有危險性之兇器螺絲起子一把，騎乘車牌號碼ＮＪ五─二八五號重型機車
    ，並以牛皮紙遮蓋機車號牌，前往臺東縣臺東市○○路○段二二巷四四號舊「戊○○○○」前，持該螺絲起子撬開「戊○○○○」管領之上開安檢所前階梯上防
    滑銅條欲竊取之，適家住附近之臺東縣警察局警員暨擒拿教官丁○○，攜子前往
    海濱遊玩經過發現後上前盤問，乙○○一時心虛而未得逞，竟為脫免逮捕，當場
    持該螺絲起子朝丁○○腹部刺去而施以強暴，惟遭丁○○以手架開後，隨手拾起
    置放一旁之椅子防衛，並順勢奪下該螺絲起子，乙○○見情勢不利，正擬騎車逃
    離現場時，經丁○○趨前追捕，復遭乙○○轉身徒手攻擊，雙方再次發生扭打。
    嗣因隨行小孩呼叫，為丁○○友人聽見前來協助，乙○○旋遭丁○○等人壓制在
    地而予以逮捕，並扣得其所有螺絲起子一把。
二、案經臺東縣警察局臺東分局報請臺灣臺東地方法院檢察署檢察官偵查起訴。
    理  由
一、訊據被告乙○○固坦承有前往臺東縣臺東市○○路○段二二巷四四號舊「戊○○○○」前，欲竊取該安檢所前階梯上之防滑銅條，惟矢口否認有因脫免逮捕而當
    場施以強暴之行為，辯稱：當時並未發覺有人靠近，證人丁○○未質問或表明身
    份即上前奪走伊手上的螺絲起子，伊才伸手欲奪回而未果後，轉身即欲離去，但
    遭證人丁○○及友人數人攔阻並以椅子擊昏，伊並未持螺絲起子刺證人丁○○或
    與之扭打云云。惟查：
（一）右揭犯罪事實，業據證人丁○○於本院審理時結證稱：「（被告在現場做何事
      ？）當時我發現被告在駐在所前階梯上，拿壹把螺絲起子在撬階梯上的防滑銅
      條。」、「（你發現後你如何處理？）當時我發現他的機車車牌遮住，正在用
      螺絲起子撬銅條，一看就知道是竊盜現行犯，我就過去問他在幹什麼，被告馬
      上起身拿螺絲起子往我的腹部刺過來，因為我心理事先有提防，我就用我的左
      手架開被告的手腕，右手順勢拿旁邊的椅子砸被告的背部，然後我們倆人就扭
      打起來，螺絲起子就被我搶起來，我們倆人就分開，被告準備要騎機車離開，
      我叫被告不能走．．．．我就捉住他的背部，他又反擊，我們倆人又扭打起來
      ，被告就被我摔倒在地，因為小孩子在叫，我的一個朋友聽到之後，就過來，
      我們倆人一起將被告制服。」、「（案發的現場是否如同警卷所附刑案現場平
      面圖？）是的。」等語，此外復有刑案現場平面圖及刑案現場照片十張附卷可
      稽。
（二）案發為白晝之下午二時三十分許，該安檢所位處空曠，常有人出入並有海巡人
      員巡邏，且三名孩童沿途尚發出嬉鬧之聲，而為被告發現並有看了一下證人丁○○等人，證人丁○○則由被告機車停放處走近被告等情，業據證人丁○○於
      本院審理時結證甚詳。衡以被告當時正著手竊盜犯行，理應甚為注意週遭環境
      ，以避免為人所發現而敗露事跡，且一般孩童外出遊玩，因興奮而發出嬉鬧聲
      ，更為一般情理之常，足徵被告在證人丁○○等人靠近時，應已有所警覺。況
      被告於偵查中供稱：「先有一群小朋友過來，有一個大人過來搶我的螺絲起子
      ．．．」、於本院審理時供稱，在竊取防滑銅條時，係面向海濱等語，再參以
      卷附之刑案現場平面圖及刑案現場照片所顯示之現場情況，證人丁○○等人經
      由被告停放機車處接近被告時，應為面朝海濱之被告所得見，是以被告辯稱，
      其並未發現有人靠近乙節，已與其供述及現場狀況不相吻合，而難以採信。
（三）被告於本院審理時，復辯稱：「我案發前根本沒有聽到小孩子的聲音，不然我
      聽到人的聲音後，一定會逃走」等語，則苟如被告所稱，螺絲起子為證人丁○○趁其不備奪取後，被告應即逃離現場，況被告係騎機車前往現場，而證人丁○○等人則係步行而至，被告竟未立即騎機車離去且僅為區區一把螺絲起子而
      與證人丁○○發生拉扯，亦顯見其所辯，已有矛盾而難堪憑信。
（四）被告於案發當時，係利用所攜之螺絲起子欲撬開防滑銅條予以竊取，而該防滑
      銅條為固定在階梯之上，是以若被告要將之撬起，勢必緊握螺絲起子並施加力
      道為之，故證人丁○○要搶奪該螺絲起子，衡情已有所困難。況被告身高達一
      百八十公分，甚為高大，而證人丁○○則僅一百七十公分，二人體型相差懸殊
      ，業據本院當庭勘驗無誤，而被告又有所警覺已如前述，苟證人丁○○係上前
      奪取被告之螺絲起子，不僅有所困難，且勢必易遭被告之攻擊，反是若被告先
      出手將螺絲起子刺向證人丁○○，在力量已出之後，為有所防備之證人丁○○
      擋開，再加以奪下之情形，較為可信。是被告辯稱螺絲起子為證人丁○○趁其
      不備所奪，亦難以採信，證人丁○○所證之情節較為合理而可信。
（五）按刑法第三百二十九條之準強盜罪，係以竊盜或搶奪，因防護贓物、脫免逮捕
      或湮滅罪證而當場施以強暴、脅迫為構成要件，其所實施之強暴行為，係指施
      暴行於人，並不以使人受傷為必要。（最高法院八十五年度台上字第一八五九
      號、八十九年度台上字第一三二二號判決參照），是以被告為脫免證人丁○○
      之逮捕，而以所攜之螺絲起子刺向證人丁○○並與之發生扭打，自均屬強暴行
      為無訛，至被告否認證人丁○○所提出之診斷證明書證明證人丁○○有因此而
      受傷，依前揭說明，準強盜罪之施強暴，既不以使人受傷為必要，自無礙於被
      告準強盜犯行之成立。本件事證已臻明確，被告另聲請傳喚與證人丁○○同行
      之三名小孩，本院認已無必要。被告犯行既堪認定，應依法論科。
二、查扣案之螺絲起子長度二十六點五公分，把柄部分長度為十二公分，為鐵製材質
    ，質地堅硬，尖端為尖銳之扁平一字型，業據本院當庭勘驗屬實，客觀上自足以
    對人之生命、身體、安全構成威脅，自屬兇器無訛，被告攜帶之而實施竊盜行為
    ，並已著手撬開防滑銅條，惟因證人丁○○發覺致未能竊得財物後，又當場為脫
    免逮捕復持用前開螺絲起子刺向證人丁○○並與之發生扭打而施以強暴，核其所
    為，係犯刑法第三百三十條第二項、第一項之攜帶兇器準強盜未遂罪。被告雖已
    著手攜帶兇器竊盜行為之實施，惟未生竊得財物之結果，因之其攜帶兇器準強盜
    犯行亦尚屬未遂，爰依刑法第二十六條前段規定，按既遂犯之刑度，減輕其刑。
    爰審酌被告前於八十七年間曾因竊盜案件，經本院判處有期徒刑三月，緩刑二年
    確定，有臺灣高等法院被告全國前案紀錄表一份在卷可稽，素行並非良好，及其
    犯罪情節、手段、所生損害、犯後矢口否認犯行等一切情狀，量處如主文所示之
    刑。至於扣案螺絲起子一把為被告所有，業據其供承在卷，且為供前開犯罪所用
    之物，依刑法第三十八條第一項第二款，併予宣告沒收。
據上論斷，應依刑事訴訟法第二百九十九條第一項前段，刑法第三百三十條第二項、
第一項、刑法第三百二十一條第一項第三款、第二十六條前段、第三十八條第一項第
二款，判決如主文。
本案經檢察官丙○○到庭執行職務
中      華      民      國      九十四      年      三      月    三    日
                                  臺灣臺東地方法院刑事第二庭
                                      審判長法  官  陳弘能
                                            法  官  劉柏駿
                                            法  官  林恒祺
右正本證明與原本無異。
如不服本判決，應於判決送達後十日內向本院提出上訴狀。（須附繕本）
「切勿逕送上級法院」
                                            書記官  蘇  豫
中      華      民      國      九十四      年      三      月    三    日
本案論罪科刑法條摘要：
中華民國刑法第三百三十條
犯強盜罪而有第三百二十一條第一項各款情形之一者，處七年以上有期徒刑。
前項之未遂犯罰之。
中華民國刑法第三百二十一條第一項第三款
犯竊盜罪而有左列情形之一者，處六月以上、五年以下有期徒刑：
三  攜帶兇器而犯之者。
